臺灣臺東地方法院刑事判決　　　　　　　　96年度易字第24號
公　訴　人　臺灣臺東地方法院檢察署檢察官
被　　　告　己○○
　　　　　　　　　　（現於臺灣臺東看守所羈押中）
　　　　　　戊○○
上列被告等因竊盜案件，經檢察官提起公訴（95年度偵字第1907
號），本院判決如下：
    主  文
己○○共同攜帶兇器竊盜，累犯，處有期徒刑柒月，減為有期徒
刑參月又拾伍日，扣案之柴刀壹把沒收之。又共同竊盜，累犯，
處有期徒刑捌月，減為有期徒刑肆月。應執行有期徒刑柒月，扣
案之柴刀壹把沒收之。
戊○○共同攜帶兇器竊盜，處有期徒刑陸月，如易科罰金，以新
臺幣壹仟元折算壹日，減為有期徒刑參月，如易科罰金，以新臺
幣壹仟元折算壹日，扣案之柴刀壹把沒收之。又共同竊盜，處有
期徒刑陸月，如易科罰金，以新臺幣壹仟元折算壹日，減為有期
徒刑參月，如易科罰金，以新臺幣壹仟元折算壹日。應執行有期
徒刑伍月，如易科罰金，以新臺幣壹仟元折算壹日，扣案之柴刀
壹把沒收之。
    事  實
一、己○○曾於民國94年間，因竊盜案件，經本院判處有期徒刑
    3月確定，於95年4月4日執行完畢，詎仍不知悔改，於95年7
    月29日上午7時許，由其駕駛車號E7-5041號自小貨車搭載戊○○，行經臺東縣東河鄉○○段678 地號丙○○所有之農地
    旁時，與戊○○共同基於意圖為自己不法所有之犯意聯絡，
    由己○○持其所有之柴刀1 把，竊取丙○○於上開農地所種
    植、價值約新台幣（下同）2,000 元之椰子11顆及竹筍14支
    ，戊○○則將竹筍搬運至上開自小貨車上，得手後據為己有
    。又於同日早上8 時許，二人駕駛上開自小貨車，在行經臺
    東縣卑南鄉○○村○○○○○路155 公里以南10公尺處時，見
    甲○○所有之窨井水孔蓋1 組（價值約11,000元）置於路旁
    尚未安裝完畢，己○○與戊○○二人竟另行起意，均基於為
    自己不法所有之犯意聯絡，合力徒手竊取該窨井水孔蓋1 組
    ，得手後據為己有。嗣因甲○○發現失竊後報警，經警循線
    查獲，並扣得己○○所有供犯罪所用之柴刀1把。
二、案經臺東縣政府警察局臺東分局報請臺灣臺東地方法院檢察
    署檢察官偵查起訴。
    理  由
壹、程序方面：
一、本件被告己○○、戊○○所為不利於己之陳述，並無出於強
    暴、脅迫、利誘、詐欺、疲勞訊問、違法羈押或其他不正之
    方法，亦非違反法定障礙事由經過期間不得訊問或告知義務
    之規定而為，依刑事訴訟法第156條第1項、第158條之2規定
    ，應認其有證據能力。
二、按被告以外之人於審判外之言詞或書面陳述，除法律有規定
    者外，不得作為證據，刑事訴訟法第159條第1項定有明文。
    又被告以外之人於偵查中向檢察官所為陳述，除顯有不可信
    之情況者外，得為證據，同法第159條之1第2 項定有明文。
    證人甲○○、丁○○於檢察官偵查時具結所為之證述，被告
    二人未曾提及檢察官在偵查時，有任何不法取供之情形，是
    客觀上並無顯不可信之情況，且本院經被告二人之聲請，於
    審理時亦已傳訊上開二證人進行詰問，前揭證人於偵查中之
    證言自具有證據能力。
三、再者，被告以外之人於審判外之陳述，雖不符刑事訴訟法第
    159條之1至第159條之4之規定，而經當事人於審判程序同意
    作為證據，法院審酌該言詞陳述或書面陳述作成時之情況，
    認為適當者，亦得為證據；當事人、代理人或辯護人於法院
    調查證據時，知有第159條第1項不得為證據之情形，而未於
    言詞辯論終結前聲明異議者，視為有前項之同意，刑事訴訟
    法第159條之5亦有明文。本件證人即被害人丙○○、甲○○
    、證人即共同被告己○○、戊○○曾於警詢中為陳述，其性
    質雖屬傳聞證據，經本院於審理時予以提示並告以要旨，且
    各經檢察官及被告二人表示意見，當事人均未於言詞辯論終
    結前對該等筆錄內容異議，依上開規定，證人丙○○、甲○○、己○○、戊○○於警詢中之證言應具有證據能力。
貳、實體方面：
一、訊據被告二人，己○○坦承有於上揭時、地攜帶柴刀竊取丙○○所有之椰子11顆、竹筍14支，戊○○則否認有協同己○○將竹筍搬運至上開自小貨車上；另被告二人均固坦承有於
    上揭時、地至臺11線公路155 公里以南10公尺處，欲搬動甲○○所有之窨井水孔蓋1 組，惟矢口否認有竊盜之犯行，並
    辯稱其二人想搬上開窨井水孔蓋，但因太重搬不動，且當時
    適有丁○○經過該處，有向其等打招呼，其二人便知道這是
    他人之物，遂放棄而離開云云，經查：
（一）被告己○○於前揭時、地以柴刀竊取丙○○所有之椰子、
      竹筍，並將之搬至車上，業經被告己○○於警詢、偵查中
      供述明確，核與證人丙○○及共同被告戊○○於警詢所為
      證述相符，並有現場照片4 張、贓物認領保管單、土地所
      有權狀各1紙及扣案之柴刀1把在卷可資佐證。被告己○○
      雖稱部份竹筍、椰子並非其採割的，而是已掉落至地面或
      已被採下，經其撿拾而搬至車上云云，惟查該掉落之椰子
      、竹筍係在丙○○之土地上，尚可供食用，為有價值之物
      ，要非已腐爛之廢棄物，自仍屬在被害人丙○○之管領力
      支配下，被告己○○將之移入於自己實力支配之下，核屬
      竊盜無疑，附此敘明。
（二）被告戊○○雖否認有與被告己○○共同竊取上開椰子、竹
      筍之犯行，然查證人即共同被告己○○於警詢時證稱：其
      採椰子及竹筍時，戊○○在車上休息，過一會他下車四處
      走動看風景，戊○○知道其竊取椰子及竹筍，並幫他拿 2
      支竹筍放置於車上等語（見警卷第3 頁）；於本院審理時
      ，己○○亦稱：因當時是颱風過後，想採竹筍回家吃，而
      椰子有些還長在樹上，也些掉在地上，都是老椰子，其想
      拿回家作糕點，後來戊○○有在地上看到2 支很大的竹筍
      ，戊○○就把它撿起來，有告訴戊○○，那種竹筍沒人要
      吃，戊○○說沒有關係，就將竹筍放在車上等語（見本院
      卷第82頁），足認被告戊○○有與己○○共同竊取竹筍之
      行為，被告戊○○上開所辯，顯係卸責之詞，不足採信。
（三）窨井水孔蓋部分，證人即被害人甲○○於警詢時證稱：其
      於95年7月29日上午8時許，經公司員工丁○○告知，在臺
      東縣卑南鄉○○村○○○○○路155 公里以南10公尺處，發
      現有2名男子駕駛車牌後四碼5041 之藍色、有搭帆布之自
      小貨車，停在公司所擺放之窨井水孔蓋旁，丁○○要其到
      現場查看，隨即於同日8 時15分許到達該處時，發現該水
      孔蓋已遭人竊取等語（見警詢卷第18、19頁）；繼於偵查
      中結證稱：窨井水孔蓋在95年7 月29日有被人偷走，當天
      丁○○向其通知時，其就在離案發現場約1 公里外處，於
      是馬上到水孔蓋所在現場，就發現不見了，遂到富岡派出
      所報案（見偵查卷第23頁）；又於本院審理時，經交互詰
      問證稱：在95年7 月29日當天早上，伊正好在臺11線路段
      工作時，載運土石的司機丁○○告訴他說，有2 個人在水
      孔蓋那邊，還說好像有人要搬的樣子，並有指明人孔蓋附
      近車子的車號，叫伊過去注意一下，從司機發現時到叫伊
      約5、6分鐘，趕到現場又花5、6分鐘，伊過去時，車子和
      人孔蓋都不見了。而當時被偷走的人孔蓋，是尚未安裝完
      畢，就置於路旁的，整組人孔蓋是可以掀起來的，有內、
      外框重量各約100 公斤，內框和外框是可以分開的，尚未
      安裝埋入土裡的人孔蓋，不需用工具就可扳開，只要將人
      孔蓋立起用手扳開卡榫就可分開內蓋及外框，將內蓋、外
      框分開後，2 個人是可以一起搬運的（見本院卷第71至74
      頁）。足見被害人甲○○就窨井水孔蓋遭竊之時、地及窨
      井水孔蓋得否分開搬運等節，指述具體翔實，可資信憑。
（四）證人丁○○於警詢時證稱：其於95年7月29日上午8時許，
      駕車經過公司之施工地點即臺東縣卑南鄉○○村○○○○○
      路155公里以南10公尺處時，發現有2名男子駕駛 E7-5041
      自小貨車停在公司所擺放之窨井水孔蓋旁，其有向該2 名
      男子按喇叭，因不確定該水孔蓋是否為公司所有，乃隨即
      駕車往前開2 公里處找老闆甲○○，請他到現場查看。警
      方所帶回之E7-5041 號自小貨車即在案發現場所看到的小
      貨車，其發現該2 名男子在水孔蓋旁時，水孔蓋仍在現場
      （見警詢卷第20頁），證人丁○○並指認其所看到之2 名
      男子即被告己○○、戊○○（見警詢卷第20頁）。又於偵
      查中具結證稱：當天早上7、8時，經過臺11線公路約 155
      公里處時，看到被告2 人的貨車停在附近，其有向他們按
      喇叭，當時1 個人就站在水孔蓋的旁邊，向他打招呼，當
      時水孔蓋還在，其就去找老闆甲○○，由甲○○到案發現
      場（見偵查卷第23頁）。而於本院審理時，經交互詰問證
      稱：現已忘記被告車子車號了，但記得車子是藍色小貨車
      、有搭帆布、有一個載貨的箱子，當時看到被告2人在人
      孔蓋那邊、距離人孔蓋約20至30公分，當時車門一邊有打
      開，後車斗的後車板沒有打開，有按一下喇叭，是被告己○○舉手向其打招呼的，從看到被告2人到通知甲○○的
      時間，約有5、6分鐘，因其開拼裝車，跑的較慢等語（見
      本院卷第74至75頁）。綜上，足見被告2人於上揭時、地
      確實在窨井水孔蓋被竊現場，該水孔蓋於丁○○發現時仍
      在，至甲○○趕至現場時，該水孔蓋已然不見，被告2人
      及車子亦已離去，而徵諸被告2人自承有要搬動該水孔蓋
      ，並有與丁○○打招呼，且在其離開現場的這段期間，並
      未看到有人在該處出現，再參以從丁○○發現被告2人至
      甲○○抵達現場，歷時僅十來分鐘，且該水孔蓋在安裝前
      ，其內、外框是可分開並可由兩人合力搬運等情，足見若
      非被告2人搬運該水孔蓋上車並載至他處者，何以水孔蓋
      竟憑空消失。是被告所辯，顯係圖卸飾詞，殊無可採，被
      告二人罪證明確，犯行洵堪認定。
（五）又證人即共同被告戊○○、己○○分別就被告己○○、戊○○所涉竊取窨井水孔蓋部分，雖於本院審理時分別具結
      為證，其中證人戊○○稱：當日車子行經該案發地點時，
      因要下車上廁所，己○○看到鐵座，耗盡力氣無法搬動，
      請其幫忙，其有過去搬，但無法搬動，後來丁○○向他們
      打招呼時，其有告訴己○○不要搬，這是人家工程的東西
      ，之後便與己○○便離開等語（見本院卷第76至77頁），
      證人己○○則稱：當時戊○○尿急，其跟著下車，看到人
      孔蓋，有試著搬運，但搬不動，遂請戊○○幫忙，但也無
      法搬運，因當時下雨，無法施力，丁○○開拼裝車過來打
      招呼時，戊○○就說這是人家工程的東西，其就說趕快走
      ，不然會被人家當小偷，就駕車離開了等語（見本院卷第
      78 至79頁）；然核諸戊○○於警詢時所稱：95年7月29日
      8時許，有與己○○有將車子停在富山村臺11線公路155公
      里以南10公尺處，原本想要拿走水孔蓋，但太重搬不動，
      是由東河開車欲返家時，行經該處看見該水孔蓋，經己○○提議才臨時要竊取人孔蓋的（見警詢卷第10頁），則其
      所稱因尿急而下車之情，顯與上開警詢時所述係看到該水
      孔蓋才臨時停車而竊取等情不符。且己○○於警詢時稱：
      （問：你和戊○○為何要去搬窨井水孔蓋？）因想要搬去
      賣廢鐵，但是一人搬不動，所以叫戊○○幫忙，其知道廢
      鐵1公斤市價約6.8元，都將廢鐵賣至台東市大南地區的資
      源回收場等語（見警詢卷第7 頁），其於本院審理時所證
      述亦與上開內容不同。足見證人戊○○、己○○於本院審
      理時所為之前開證述，顯為彼此迴護之詞，不足採信。
二、按刑法第321條第1項第3 款之攜帶兇器竊盜罪，係以行為人
    攜帶兇器竊盜為其加重條件，此所謂兇器，其種類並無限制
    ，凡客觀上足對人之生命、身體、安全構成威脅，具有危險
    性之兇器均屬之，且祇須行竊時攜帶此種具有危險性之兇器
    為已足，並不以攜帶之初有行兇之意圖為必要。本件扣案之
    柴刀1 把，係以鐵鑄成，刀刃鋒利，為客觀上足以殺傷人生
    命、身體之器械，顯為具有危險性之兇器。核被告二人所為
    ，均係犯刑法第321條第1項第3 款之攜帶兇器竊盜罪及同法
    第320條第1項之普通竊盜罪。被告二人彼此間就上開二犯罪
    有犯意聯絡及行為之分擔，均為共同正犯。被告二人所犯上
    開二罪，犯意個別，行為互殊，應分論併罰。被告己○○曾
    於94年間，因竊盜案件，經本院判處有期徒刑3 月確定，甫
    於95年4月4日執行完畢，有臺灣高等法院被告前案紀錄表 1
    份在卷可參，其於5 年內再犯本件有期徒刑之罪，為累犯，
    加重其刑。爰審酌被告等所竊取之竹筍、椰子物品之價值不
    高、犯罪動機、目的係為自行食用、且經被害人領回，而窨
    井水孔蓋之價值非微，及被告等犯罪之動機、目的係為貪圖
    不法財物、所生危害等一切情狀，分別量處如主文所示之宣
    告刑，並就得易科罰金部分，諭知易科罰金之折算標準。又
    96 年7月4日公布之中華民國九十六年罪犯減刑條例自96年7
    月16日施行，本件犯罪均發生在96年4 月24日以前，均合於
    減刑規定，乃均諭知減其宣告刑期二分之一，並分別定其應
    執行刑如主文所示。又扣案之柴刀1 把為被告己○○所有，
    供被告2人共同犯竊盜罪所用之物，依刑法第38條第1項第 2
    款之規定，宣告沒收之。
據上論斷，應依刑事訴訟法第299條第1項前段，刑法第28條、第
321條第1項第3款、第320條第1項、第47條、第41條第1項前段、
第2項、第51條第5款、第38條第1項第2款，刑法施行法第1條之1
第1項、第2項前段，中華民國九十六年罪犯減刑條例第2條第1項
第3款、第7條，判決如主文。
本案經檢察官乙○○到庭執行職務。
中　　華　　民　　國　　96　　年　　9 　　月　　20　　日
                  刑事第三庭  審判長法  官    莊松泉
                                    法  官    簡芳潔
                                    法  官    蔡玉雪
以上正本證明與原本無異。
如不服本判決應於收受本判決後10日內向本院提出上訴書狀；上
訴書狀應敘述具體理由。未敘述上訴理由者，應於上訴期間屆滿
後20日內向本院補提理由書狀（均須按他造當事人之人數附繕本
）。「切勿逕送上級法院」。
告訴人或被害人對於本判決如有不服，請書具不服之理由狀，請
求檢察官上訴者，其上訴期間之計算係以檢察官收受判決正本之
日期為準。
                                    書記官　  沈茜庭
中　　華　　民　　國　　96　　年　　9 　　月　　20　　日
附錄本案論罪科刑法條全文
中華民國刑法第320條
意圖為自己或第三人不法之所有，而竊取他人之動產者，為竊盜
罪，處5年以下有期徒刑、拘役或5百元以下罰金。
意圖為自己或第三人不法之利益，而竊佔他人之不動產者，依前
項之規定處斷。
前二項之未遂犯罰之。
中華民國刑法第321條
犯竊盜罪而有左列情形之一者，處6月以上、5年以下有期徒刑：
一  於夜間侵入住宅或有人居住之建築物、船艦或隱匿其內而犯
    之者。
二  毀越門扇、牆垣或其他安全設備而犯之者。
三  攜帶兇器而犯之者。
四  結夥三人以上而犯之者。
五  乘火災、水災或其他災害之際而犯之者。
六  在車站或埠頭而犯之者。
前項之未遂犯罰之。
